---
title: "Temperatura JP x CG"
author: "Árysson Figueiredo, Antônio Lima e Nailson Cunha"
output: html_document
---

```{r setup, include=FALSE}
knitr::opts_chunk$set(echo = TRUE)
```

```{r echo=FALSE, message=FALSE, warning=FALSE}
library(tidyverse)
library(here)
library(lubridate)
library(ggbeeswarm)
library(scales)
theme_set(theme_bw())
```

```{r read}
climas = read_csv(here::here("data/clima_cg_jp-semanal.csv"), 
                  col_types = "cTddddii")

glimpse(climas)
```

## Chuva

### No geral, onde chove mais?

Desejamos descobrir em qual das cidades chove mais. Os dados contêm a quantidade de chuva (em mm) para cada semana ao longo dos últimos anos. Podemos gerar um box-plot com esses dados:

```{r}
climas %>%
    ggplot(mapping = aes(x = cidade, y = chuva)) +
        geom_boxplot(alpha = .2)
```

Visivelmente os valores de mediana, 3º quartil e máximos são maiores para João Pessoa. Vamos ver um gráfico de linhas com as precipitações médias em cada mês do ano, para cada cidade:

```{r}
chuvas = climas %>% group_by(cidade, mes) %>% summarize(chuva=mean(chuva))
chuvas %>% ggplot(aes(mes, chuva, color=cidade)) + geom_line() + scale_x_continuous(breaks=pretty_breaks())
```

Claramente, a curva de João Pessoa está acima da de Campina Grande. Isso quer dizer que, no total, em João Pessoa chove mais. Inclusive, o gráfico logo acima indica que essa afirmação é verdade para cada mês do ano, em média.

### A distribuição é diferente em meses específicos? 

Queremos saber as semelhanças e diferenças nos padrões de chuva entre os meses do ano, para cada cidade. Fazendo um plot das medições agrupadas por mês, temos:

```{r}
climas %>%
    group_by(mes) %>%
    ggplot(mapping = aes(x = mes, y = chuva)) +
        geom_point() + 
        geom_smooth() +
        coord_flip() + 
        facet_wrap(~cidade)
```

E novamente recorremos ao gráfico de precipitação média por mês do ano:

```{r}
chuvas = climas %>% group_by(cidade, mes) %>% summarize(chuva=mean(chuva))
chuvas %>% ggplot(aes(mes, chuva, color=cidade)) + geom_line() + scale_x_continuous(breaks=pretty_breaks())
```

O padrão que se percebe, para as duas cidades, é que há um crescimento da precipitação de chuvas do início para o meio do ano. Em seguida, uma queda acentuada em direção ao fim de ano. A diferença é que, no caso de João Pessoa, o pico do meio de ano é bastante evidente, enquando no de Campina Grande, é discreto. Isso mostra que, por cidade, o ranking dos meses do ano em relação ao índice de chuvas é semelhante. Porém os valores são diferentes, sendo em João Pessoa os maiores índices. No meio do ano, por exemplo, o crescimento das chuvas é bem mais acentuado do que em Campina Grande.

## Pergunta extra

### Existe alguma tendência de variação de temperatura ao longo dos anos, para as cidades de Campina Grande e João Pessoa?

A pergunta é interessante porque nos últimos anos se têm dado muita ênfase a questões sobre aquecimento global e mudanças climáticas. Queremos saber se o clima de fato tem mudado nas duas maiores cidades da Paraíba. Os dados podem oferecer uma resposta porque contém medições semanais da temperatura de Campina Grande e João Pessoa ao longo dos últimos mais de vinte anos. Vamos plotar as temperaturas médias anuais (médias das temperaturas médias semanais) ao longo do tempo.

```{r}
temperaturas_anuais = climas %>% 
    group_by(cidade, ano) %>% 
    summarize(temperatura=mean(tmedia)) %>% 
    filter(between(ano, 1993, 2017))

temperaturas_anuais %>% ggplot(aes(ano, temperatura, color=cidade)) + 
    geom_line() + 
    scale_x_continuous(breaks = pretty_breaks()) +
    geom_smooth()

```

A partir do gráfico das temperaturas médias anuais ao longo dos anos para Campina Grande e João Pessoa, percebe-se que há uma **leve** tendência de mudança para as duas cidades. No caso de João Pessoa, a temperatura **parece** estar subindo, embora a variação acumulada ao longo dos anos seja pouca: aproximadamente 0.5 ºC. No caso de Campina Grande, a temperatura **parece** ter descido cerca de 1 ºC no período 1993 - 2017, embora haja variações bruscas de ano para ano. Contudo, como não temos métodos quantitativos para tirar conclusões, não podemos afirmar categoricamente que a temperatura de João Pessoa esteja aumentando e a de Campina Grande diminuindo.

Portanto, a temperatura **parece** estar variando ao longo dos anos para as duas cidades, embora essa variação seja pouca e possa haver mudanças bruscas de um ano para o outro. Precisaríamos de mais dados para fazer conclusões mais precisas.



