---
title: "Temperatura JP x CG"
author: "Árysson"
output: html_document
---

```{r setup, include=FALSE}
knitr::opts_chunk$set(echo = TRUE)
```

```{r echo=FALSE, message=FALSE, warning=FALSE}
library(tidyverse)
library(here)
library(lubridate)
library(ggbeeswarm)
library(scales)
theme_set(theme_bw())
```

```{r read}
climas = read_csv(here::here("data/clima_cg_jp-semanal.csv"), 
                  col_types = "cTddddii")

glimpse(climas)
```

```{r}
anyNA(climas)
```

## Temperatura

### Quais os meses mais quentes e mais frios? 


```{r} 
climas %>% filter(cidade == "Campina Grande") %>%
    ggplot(aes(x = chuva, y = tmedia)) +
    geom_point(aes(colour = tmedia)) +
    scale_colour_gradient2(low = "yellow", mid = "green" , high = "blue", midpoint = 16) +
    geom_smooth(color = "red",size = .5) +
    scale_y_continuous(limits = c(20,30), breaks = seq(5,30,5)) +
    xlab("Quantidade de Chuvas - CG") +  ylab ("Temperatura Média ( ºC )")
```

```{r}
temperaturas = climas %>% 
    group_by(cidade, ano) %>% 
    summarize(tmedia=mean(tmedia), tmax=mean(tmax)) %>% 
    filter(between(ano, 1993, 2017))
temperaturas %>% ggplot(aes(ano, tmedia, color=cidade)) + 
    geom_line() + 
    scale_x_continuous(breaks = pretty_breaks()) +
    geom_smooth()
```

### Existe alguma tendência de variação de temperatura ao longo dos anos, para as cidades de Campina Grande e João Pessoa?
Pergunta, porque, como os dados podem responder, visualização, leitura e conclusão sobre o mundo.

A pergunta é interessante porque nos últimos anos se têm dado muita ênfase a aquecimento global e mudanças climáticas. Queremos saber se o clima de fato tem mudado nas duas maiores cidades da Paraíba. Os dados podem oferecer uma resposta porque contém medições...

A partir do gráfico das temperaturas médias anuais ao longo dos anos para Campina Grande e João Pessoa, percebe-se que há uma *leve* tendência de mudança para as duas cidades. No caso de João Pessoa, a temperatura *parece* estar subindo, embora a variação acumulada ao longo dos anos seja pouca: uma fração (quanto?) de grau. No caso de Campina Grande, a temperatura *parece* ter ddescido cerca de 1 grau no período 1993 - 2017, embora haja variações bruscas de ano para ano. Contudo, como não temos métodos quantitativos para tirar conclusões, não dá para afirmar categoricamente que a temperatura de João Pessoa esteja aumentando e a de Campina Grande diminuindo.

```{r}
temperaturas = climas %>% group_by(cidade, mes) %>% summarize(tmedia=mean(tmedia), tmax=mean(tmax))
temperaturas %>% ggplot(aes(mes, tmedia, color=cidade)) + geom_line() + scale_x_continuous(breaks = pretty_breaks())
```

O gráfico acima mostra que a distribuição de temperatura ao longo do ano apresenta um vale ao redor do mês de julho. Assim, os meses entre junho e agosto são os mais frios. Já os mais quentes se concentram entre dezembro e abril.

### Qual foi o São João  mais frio de CG que está nos nossos dados?

```{R}
junho = climas %>% filter(cidade=="Campina Grande", mes==6) %>% select(ano, tmedia) %>% group_by(ano) %>% summarize(temperatura=mean(tmedia))
junho %>% arrange(temperatura)
```

A tabela acima mostra os anos e as respectivas temperaturas médias de junho (mês em que acontece o Maior São João do Mundo) que estão presentes nos dados (a partir de 1995) para a cidade de Campina Grande. Vemos que o mês de junho mais frio registrado foi o de 2004. Assim, pode-se dizer que o São João mais frio de Campina Grande nos últimos anos foi o de 2004.

```{r}
junho %>% ggplot(aes(ano, temperatura)) + geom_line() + scale_x_continuous(breaks = pretty_breaks())
```

O gráfico acima mostra a distribuição de temperatura média do mês de junho a partir de 1995, mostrando o vale em 2004 e outros semelhantes próximos, como em 2008 e 2002.

## Chuva

### No geral, onde chove mais?

### A distribuição é diferente em meses específicos? 

```{r}
chuvas = climas %>% group_by(cidade, mes) %>% summarize(chuva=mean(chuva))
chuvas %>% ggplot(aes(mes, chuva, color=cidade)) + geom_line() + scale_x_continuous(breaks=pretty_breaks())
```

A resposta para as duas perguntas anteriores pode ser respondida por esse gráfico. Em João Pessoa claramente chove mais do que em Campina Grande. A distribuição das chuvas ao longo do ano apresenta um pico em torno do mês de junho, e um vale em torno de novembro em ambas as cidades.